【裁判字號】    95,交聲更,11
【裁判日期】    950605
【裁判案由】    違反道路交通管理處罰條例聲明異議
【裁判全文】
臺灣臺北地方法院交通事件裁定  九十五年度交聲更字第一一號
    原處分機關  交通部公路總局臺北區監理所基隆監理站
    異  議  人
    即受處分人  甲○○
上列異議人即受處分人因違反道路交通管理處罰條例案件，對於
交通部公路總局臺北區監理所基隆監理站中華民國九十四年八月
十八日所為之處分（原處分案號：基監字第裁四二Ｄ九Ａ七八二
六一四號）及於九十四年九月二十七日所為之處分（原處分案號
：基監字第裁四二Ｄ九Ａ七八二六一五號）聲明異議，本院裁定
後（九十四年度交聲字第九九一號），經原處分機關提起抗告，
臺灣高等法院撤銷原裁定（九十五年度交抗字第三八號），本院
更為裁定如下：
    主    文
交通部公路總局臺北區監理所基隆監理站中華民國九十四年九月
二十七日基監字第裁四二Ｄ九Ａ七八二六一五號裁決處分撤銷。
上開撤銷部分不罰。
其餘異議駁回。
    理    由
一、原處分意旨略以：異議人甲○○所有車號ＣＱ七六五五號自
    用小客車，確有於民國九十年一月十九日下午十六時三十五
    分許，在桃園縣桃園市○○路，因駕駛車輛「任意駛出邊線
    」及「不服取締」之違規，經桃園縣政府警察局桃園分局埔
    子派出所員警開單告發，異議人未於舉發通知單所定之應到
    案日期前到案，原處分機關認違規事實明確，爰依道路交通
    管理處罰條例第四十五條第十二款、第六十條第二項第一款
    之規定，分別於九十四年八月十八日、同年九月二十七日，
    各以基監字第裁四二Ｄ九Ａ七八二六一四號、基監字第裁四
    二Ｄ九Ａ七八二六一五號裁決處分，對異議人各裁罰新臺幣
    （下同）一千八百元，並均依同條例第六十三條第一項第一
    款規定各記違規點數一點。
二、異議意旨略以：異議人於九十年一月十九日至桃園縣桃園市
    ○○路附近拜訪客戶，因對當地街路不熟，一時不察致車胎
    壓線，非任意駛出邊線，惟旋將所駕車輛移回道路中線，然
    員警在旁見狀執意取締，異議人見員警以紅色指揮棒攔停時
    ，即馬上靠邊停車，其後雖因與員警發生爭執拒絕於罰單上
    簽名，但無不服取締之情形，為此於法定期間內經原處分機
    關向本院交通法庭聲明異議。
三、本件原處分機關於九十四年九月二十七日所為之基監字第裁
    四二Ｄ九Ａ七八二六一五號裁決處分，係以異議人於前開時
    地不服從取締為由，而依道路交通管理處罰條例第六十條第
    二項第一款之規定裁罰異議人，惟異議人已否認不服取締，
    且證人即本件開單舉發員警李奇翰於本院調查時亦證稱當時
    取締之情形已不復記憶，應該是雙方有爭執，吵的很厲害才
    會開不服取締的罰單等語（見本院九十四年度交聲字第九九
    一號卷第三一頁背面），參以本件舉發通知單上確經舉發員
    警記載「拒簽」，有舉發通知單在卷可憑（見本院九十四年
    度交聲字第九九一號卷第一六頁），足認異議人所辯因與取
    締員警發生爭執拒絕於罰單簽名等語，應屬可信，然拒絕於
    罰單上簽名之行為，終究與「不服取締」有別，且本件亦無
    證據可資證明異議人確有不服取締之情形，此部分違規事實
    ，既不能證明其存在，自不應處罰。
四、至異議人雖另就原處分機關九十四年八月十八日所為之基監
    字第裁四二Ｄ九Ａ七八二六一四號處分聲明異議，惟：
    (一)按汽車駕駛人爭道行駛，任意跨越兩條車道行駛者，處六
      百元以上新臺幣（下同）一千八百元以下罰鍰，道路交通
      管理處罰條例第四十五條第十二款定有明文；又按汽車駕
      駛人有違反第四十五條之規定，除依原條款處罰外，並予
      記違規點數一點，道路交通管理處罰條例第六十三條第一
      項第一款定有明文。又依違反道路交通管理事件統一裁罰
      基準表（下稱基準表）所定受處分人逾越舉發通知單上所
      載之應到案期限三十日以上，即應處最高額罰鍰一千八百
      元。
    (二)又人民違反法律上之義務而應受行政罰之行為，法律無特
      別規定時，雖不以出於故意為必要，仍須以過失為其責任
      條件。但應受行政罰之行為，僅須違反禁止規定或作為義
      務，而不以發生損害或危險為其要件者，推定為有過失，
      於行為人不能舉證證明自己無過失時，即應受處罰，此司
      法院大法官會議第二七五號解釋著有明文。
    (三)本件異議人於前揭時地駕駛車輛「任意駛出邊線」之違規
      ，有舉發通知單及桃園縣政府警察局桃園分局九十四年九
      月十五日桃警分交字第０九四一０四七一０九號函可憑，
      且異議人亦自承確有駕車越線之情形，有異議狀在卷可憑
      。異議人雖辯稱因對當地街路不熟，一時不察致車胎壓線
      ，非任意駛出邊線云云，然依前揭解釋，異議人既無法證
      明其違規行為並無過失，即應受處罰，此不因是否確實發
      生何損害或危險而異，其辯並不足採，此部份違規事實明
      確，堪以認定。
五、綜上所述，本件並無證據證明異議人確有不服取締之違規行
    為，原處分機關不察，遽對受處分人裁罰，難認允當，此部
    分異議為有理由，應由本院將此部分之處分撤銷並改諭知異
    議人不罰如主文第一、二項所示；至異議人確有前開駕車駛
    出邊線之違規行為，原處分機關依道路交通管理處罰條例第
    四十五條第十二款、第六十三條第一項第一款及基準表規定
    裁罰異議人，尚無違誤，此部分異議並無理由，應予駁回如
    主文第三項所示。
據上論斷，應依道路交通案件處理辦法第十九條、第二十條前段
，裁定如主文。
中    華    民    國  九十五  年    六    月    五    日
                    交通法庭法  官  陳正昇
以上正本證明與原本無異。
如不服本裁定，應於裁定送達後五日內向本院提出抗告狀。
                            書記官  陳豪達
中    華    民    國  九十五  年    六    月    七    日


司法院資訊處製作；財團法人民間司法改革基金會備份。
